---
title: "H2O_Example"
author: "Fran"
date: "10 de diciembre de 2015"
output: html_document
---

Carga de datos (ejemplo MNIST):

1- Cargamos la librería.

```{r}
library(h2o)
```

2- Establecemos el número de hebras al máximo de cores disponibles y cargamos los datos de entrenamiento y test:

```{r}
h2o.init (nthreads = -1)
train_file <- "https://h2o-public-test-data.s3.amazonaws.com/bigdata/laptop/mnist/train.csv.gz"
test_file <- "https://h2o-public-test-data.s3.amazonaws.com/bigdata/laptop/mnist/test.csv.gz"

train<-h2o.importFile(train_file)
test<-h2o.importFile(test_file)
```

3- Obtener un resumen de los datos:

```{r}
summary(train)
summary(test)
```

4- Especificar las columnas de respuesta y predicción:

```{r}
y <- "C785"
x <- setdiff(names(train), y)
```

5- Codificar la columna de respuestas como categórica para claslificación multinominal.

```{r}
train[,y] <- as.factor(train[,y])
test[,y] <- as.factor(test[,y])
```

6- Entrenar el modelo y validar con test.
```{r}
model <- h2o.deeplearning(x = x, y = y, training_frame=train, validation_frame=test, distribution ="multinomial", activation = "RectifierWithDropout", hidden = c(32,32,32), input_dropout_ratio = 0.2, sparse = TRUE, l1 =1e-5, epochs =10)
```

7- Realizar 5cv en training.
```{r}
model_cv <- h2o.deeplearning(x = x, y = y, training_frame=train, validation_frame=test, distribution ="multinomial", activation = "RectifierWithDropout", hidden = c(32,32,32), input_dropout_ratio = 0.2, sparse = TRUE, l1 =1e-5, epochs =10, nfolds = 5)
```

8- View model result

8.1- Parametros del modelo.

- Modelo sin cv.
```{r}
model@parameters
```

- Modelo con cv.
```{r}
model_cv@parameters
```

8.2- Métricas de rendimiento (train y test)

- Modelo sin cv:
```{r}
model

h2o.performance(model, train = TRUE)

h2o.performance(model, valid = TRUE)
```

- Modelo con cv:
```{r}
model_cv

h2o.performance(model_cv, train = TRUE)

h2o.performance(model_cv, valid = TRUE)
```

8.3- Obtener sólo MSE
```{r}
h2o.mse(model, valid=TRUE)
```

8.4- Cross-validated MSE
```{r}
h2o.mse(model_cv, xval=TRUE)
```

9- Clasificación del fichero de test.

- Modelo sin cv:
```{r}
pred <- h2o.predict(model,newdata = test)

head(pred)
```

- Modelo con cv:
```{r}
pred_cv <- h2o.predict(model_cv,newdata = test)

head(pred_cv)
```

