---
title: "Redes Neuronales"
author: "Fran"
date: "18 de noviembre de 2015"
output: html_document
---

Informe sobre utilización de Redes Neuronales en R con varios dataset:

- Carga del paquete, introduciendo en la consola de R el siguiente comando:

```{r, message=FALSE}
library(neuralnet)
```

- Dataset Iris:

1- Carga del dataset.

```{r}
data(iris)
head(iris)
```


2- Partición en test y train.

```{r}
fold.test <- sample(nrow(iris), nrow(iris) / 3)
test <- iris[fold.test, ]
train <- iris[-fold.test, ]
```

3- Primera configuración:

3.1- Entrenamiento de la red neuronal.
  Parámetros: 1 capa oculta de 10 neuronas y 3 repeticiones.
  Resto de parámetros por defecto.

```{r}
ann <- neuralnet(as.numeric(Species) ~ Sepal.Length + Sepal.Width + 
                   Petal.Length + Petal.Width, train, hidden = 10, rep=3)
ann
```

3.2- Estructura de la red producida:

```{r}
plot(ann, rep = "best")

par(mfrow=c(2,2))
gwplot(ann, selected.covariate = "Sepal.Length")
gwplot(ann, selected.covariate = "Sepal.Width")
gwplot(ann, selected.covariate = "Petal.Length")
gwplot(ann, selected.covariate = "Petal.Width")
```

3.3- Predicción de nuevos resultados (a través del fichero de test):

```{r}
output <- compute(ann, test[ , c("Sepal.Length", "Sepal.Width", 
                                 "Petal.Length", "Petal.Width")])

result <- data.frame(
  Real = test$Species, 
  Predicted = levels(iris$Species)[round(output$net.result)])
table(result$Predicted, result$Real)
```

3.4- Error para la configuración establecida:

```{r,echo=FALSE}
error<- table(result$Predicted==result$Real)
barplot(error)
error1<-if(length(error)==1){0}else{error[[1]]/(error[[1]]+error[[2]])}
error1
```
4- Segunda configuración:
  
4.1- Entrenamiento de la red neuronal.
  Parámetros: 2 capa oculta de 5 y 10 neuronas y 1 repetición.
  Resto de parámetros por defecto.

```{r}
ann <- neuralnet(as.numeric(Species) ~ Sepal.Length + Sepal.Width + 
                   Petal.Length + Petal.Width, train, hidden = c(5,10))
ann
```

4.2- Estructura de la red producida:

```{r}
plot(ann, rep = "best")

par(mfrow=c(2,2))
gwplot(ann, selected.covariate = "Sepal.Length")
gwplot(ann, selected.covariate = "Sepal.Width")
gwplot(ann, selected.covariate = "Petal.Length")
gwplot(ann, selected.covariate = "Petal.Width")
```

4.3- Predicción de nuevos resultados (a través del fichero de test):

```{r}
output <- compute(ann, test[ , c("Sepal.Length", "Sepal.Width", 
                                 "Petal.Length", "Petal.Width")])

result <- data.frame(
  Real = test$Species, 
  Predicted = levels(iris$Species)[round(output$net.result)])
table(result$Predicted, result$Real)
```

4.4- Error para la configuración establecida:

```{r,echo=FALSE}
error<- table(result$Predicted==result$Real)
barplot(error)
error2<-if(length(error)==1){0}else{error[[1]]/(error[[1]]+error[[2]])}
error2
```

5- Tercera configuración:
  
5.1- Entrenamiento de la red neuronal.
  Parámetros: 3 capa oculta de 15, 10 y 5 neuronas y 3 repeticiones.
  Resto de parámetros por defecto.

```{r}
ann <- neuralnet(as.numeric(Species) ~ Sepal.Length + Sepal.Width + 
                   Petal.Length + Petal.Width, train, hidden = c(15,10,5), rep=3)
ann
```

5.2- Estructura de la red producida:

```{r}
plot(ann, rep = "best")

par(mfrow=c(2,2))
gwplot(ann, selected.covariate = "Sepal.Length")
gwplot(ann, selected.covariate = "Sepal.Width")
gwplot(ann, selected.covariate = "Petal.Length")
gwplot(ann, selected.covariate = "Petal.Width")
```

5.3- Predicción de nuevos resultados (a través del fichero de test):

```{r}
output <- compute(ann, test[ , c("Sepal.Length", "Sepal.Width", 
                                 "Petal.Length", "Petal.Width")])

result <- data.frame(
  Real = test$Species, 
  Predicted = levels(iris$Species)[round(output$net.result)])
table(result$Predicted, result$Real)
```

5.4- Error para la configuración establecida:

```{r,echo=FALSE}
error<- table(result$Predicted==result$Real)
barplot(error)
error3<-if(length(error)==1){0}else{error[[1]]/(error[[1]]+error[[2]])}
error3
````

6- Cuarta configuración:
  
6.1- Entrenamiento de la red neuronal.
  Parámetros: 4 capas ocultas de 20, 15, 10 y 5 neuronas y 3 repeticiones.
  Resto de parámetros por defecto.

```{r}
ann <- neuralnet(as.numeric(Species) ~ Sepal.Length + Sepal.Width + 
                   Petal.Length + Petal.Width, train, hidden = c(20,15,10,5), rep=3)
ann
```

6.2- Estructura de la red producida:

```{r}
plot(ann, rep = "best")

par(mfrow=c(2,2))
gwplot(ann, selected.covariate = "Sepal.Length")
gwplot(ann, selected.covariate = "Sepal.Width")
gwplot(ann, selected.covariate = "Petal.Length")
gwplot(ann, selected.covariate = "Petal.Width")
```

6.3- Predicción de nuevos resultados (a través del fichero de test):

```{r}
output <- compute(ann, test[ , c("Sepal.Length", "Sepal.Width", 
                                 "Petal.Length", "Petal.Width")])

result <- data.frame(
  Real = test$Species, 
  Predicted = levels(iris$Species)[round(output$net.result)])
table(result$Predicted, result$Real)
```

6.4- Error para la configuración establecida:

```{r,echo=FALSE}
error<- table(result$Predicted==result$Real)
barplot<-error
error4<-if(length(error)==1){0}else{error[[1]]/(error[[1]]+error[[2]])}
error4
````


7- Errores obtenidos:

```{r,echo=FALSE}
barplot(c(error1,error2,error3,error4),names.arg=c("Error1","Error2","Error3","Error4"),main="Errores Obtenidos",xlab="Configuración",ylab="Error")

```


