---
title: "Redes Neuronales"
author: "Fran"
date: "18 de noviembre de 2015"
output: html_document
---

Informe sobre utilización de Redes Neuronales en R con varios dataset:

- Carga del paquete, introduciendo en la consola de R el siguiente comando:

```{r, message=FALSE}
library(neuralnet)
```

- Dataset Iris:

1- Carga del dataset.

```{r}
data(iris)
head(iris)
```


2- Partición en test y train.

```{r}
fold.rest <-c(1:nrow(iris))
fold.test <- sample(nrow(iris), nrow(iris) / 5)
fold.rest <- fold.rest [! fold.rest %in% fold.test]
test <- iris[fold.test, ]
train <- iris[-fold.test, ]
fold.test <- sample(fold.rest,nrow(iris)/5)
fold.rest <- fold.rest [! fold.rest %in% fold.test]
test2 <- iris[fold.test, ]
train2 <- iris[-fold.test, ]
fold.test <- sample(fold.rest,nrow(iris)/5)
fold.rest <- fold.rest [! fold.rest %in% fold.test]
test3 <- iris[fold.test, ]
train3 <- iris[-fold.test, ]
fold.test <- sample(fold.rest,nrow(iris)/5)
fold.rest <- fold.rest [! fold.rest %in% fold.test]
test4 <- iris[fold.test, ]
train4 <- iris[-fold.test, ]
fold.test <- sample(fold.rest,nrow(iris)/5)
fold.rest <- fold.rest [! fold.rest %in% fold.test]
test5 <- iris[fold.test, ]
train5 <- iris[-fold.test, ]
```

3- Primera configuración:

3.1- Entrenamiento de la red neuronal.
  Parámetros: 1 capa oculta de 10 neuronas y 3 repeticiones.
  Resto de parámetros por defecto.

```{r}
ann <- neuralnet(as.numeric(Species) ~ Sepal.Length + Sepal.Width + 
                   Petal.Length + Petal.Width, train, hidden = 10,threshold=0.01, rep=3, 
                 algorithm = "rprop+",act.fct = "logistic")
ann
```

3.2- Estructura de la red producida:

```{r}
plot(ann, rep = "best")

par(mfrow=c(2,2))
gwplot(ann, selected.covariate = "Sepal.Length")
gwplot(ann, selected.covariate = "Sepal.Width")
gwplot(ann, selected.covariate = "Petal.Length")
gwplot(ann, selected.covariate = "Petal.Width")
```

3.3- Predicción de nuevos resultados (a través del fichero de test):

```{r}
output <- compute(ann, test[ , c("Sepal.Length", "Sepal.Width", 
                                 "Petal.Length", "Petal.Width")])

result <- data.frame(
  Real = test$Species, 
  Predicted = levels(iris$Species)[round(output$net.result)])
table(result$Predicted, result$Real)
```

3.4- Error para la configuración establecida:

```{r,echo=FALSE}
error<- table(as.character(result$Predicted)==as.character(result$Real))
barplot(error)
error1<-if(length(error)==1){0}else{error[[1]]/(error[[1]]+error[[2]])}
error1
```
4- Segunda configuración:
  
4.1- Entrenamiento de la red neuronal.
  Parámetros: 1 capa oculta de 10 neuronas y 1 repetición.
  Algoritmo de la red: backprop
  Resto de parámetros por defecto.

```{r}
ann <- neuralnet(as.numeric(Species) ~ Sepal.Length + Sepal.Width + 
                   Petal.Length + Petal.Width, train, hidden = 10, threshold = 0.01,
                 rep = 3,learningrate=0.01,algorithm="backprop",act.fct = "logistic")
ann
```

4.2- Estructura de la red producida:

```{r}
plot(ann, rep = "best")

par(mfrow=c(2,2))
gwplot(ann, selected.covariate = "Sepal.Length")
gwplot(ann, selected.covariate = "Sepal.Width")
gwplot(ann, selected.covariate = "Petal.Length")
gwplot(ann, selected.covariate = "Petal.Width")
```

4.3- Predicción de nuevos resultados (a través del fichero de test):

```{r}
output <- compute(ann, test[ , c("Sepal.Length", "Sepal.Width", 
                                 "Petal.Length", "Petal.Width")])

result <- data.frame(
  Real = test$Species, 
  Predicted = levels(iris$Species)[round(output$net.result)])
table(result$Predicted, result$Real)
```

4.4- Error para la configuración establecida:

```{r,echo=FALSE}
error<- table(as.character(result$Predicted)==as.character(result$Real))
barplot(error)
error2<-if(length(error)==1){0}else{error[[1]]/(error[[1]]+error[[2]])}
error2
```

5- Tercera configuración:
  
5.1- Entrenamiento de la red neuronal.
  Parámetros: 1 capa oculta de 10 neuronas y 3 repeticiones.
  Algoritmo de la red: rprop-
  Resto de parámetros por defecto.

```{r}
ann <- neuralnet(as.numeric(Species) ~ Sepal.Length + Sepal.Width + 
                   Petal.Length + Petal.Width, train, hidden = 10, threshold=0.01,rep=3, 
                 algorithm="rprop-",act.fct = "logistic")
ann
```

5.2- Estructura de la red producida:

```{r}
plot(ann, rep = "best")

par(mfrow=c(2,2))
gwplot(ann, selected.covariate = "Sepal.Length")
gwplot(ann, selected.covariate = "Sepal.Width")
gwplot(ann, selected.covariate = "Petal.Length")
gwplot(ann, selected.covariate = "Petal.Width")
```

5.3- Predicción de nuevos resultados (a través del fichero de test):

```{r}
output <- compute(ann, test[ , c("Sepal.Length", "Sepal.Width", 
                                 "Petal.Length", "Petal.Width")])

result <- data.frame(
  Real = test$Species, 
  Predicted = levels(iris$Species)[round(output$net.result)])
table(result$Predicted, result$Real)
```

5.4- Error para la configuración establecida:

```{r,echo=FALSE}
error<- table(as.character(result$Predicted)==as.character(result$Real))
barplot(error)
error3<-if(length(error)==1){0}else{error[[1]]/(error[[1]]+error[[2]])}
error3
````

6- Cuarta configuración:
  
6.1- Entrenamiento de la red neuronal.
  Parámetros: 1 capa oculta de 10 neuronas y 3 repeticiones.
  Algoritmo de la red: sag
  Threshold: 0.1
  Resto de parámetros por defecto.

```{r}
ann <- neuralnet(as.numeric(Species) ~ Sepal.Length + Sepal.Width + 
                   Petal.Length + Petal.Width, train, hidden = 10, rep=3,threshold=0.1,
                 algorithm="sag",act.fct = "logistic")
ann
```

6.2- Estructura de la red producida:

```{r}
plot(ann, rep = "best")

par(mfrow=c(2,2))
gwplot(ann, selected.covariate = "Sepal.Length")
gwplot(ann, selected.covariate = "Sepal.Width")
gwplot(ann, selected.covariate = "Petal.Length")
gwplot(ann, selected.covariate = "Petal.Width")
```

6.3- Predicción de nuevos resultados (a través del fichero de test):

```{r}
output <- compute(ann, test[ , c("Sepal.Length", "Sepal.Width", 
                                 "Petal.Length", "Petal.Width")])

result <- data.frame(
  Real = test$Species, 
  Predicted = levels(iris$Species)[round(output$net.result)])
table(result$Predicted, result$Real)
```

6.4- Error para la configuración establecida:

```{r,echo=FALSE}
error<- table(as.character(result$Predicted)==as.character(result$Real))
barplot(error)
error4<-if(length(error)==1){0}else{error[[1]]/(error[[1]]+error[[2]])}
error4
````

7- Quinta configuración:
  
7.1- Entrenamiento de la red neuronal.
  Parámetros: 1 capa oculta de 10 neuronas y 3 repeticiones.
  Función de activación: tanh
  Resto de parámetros por defecto.

```{r}
ann <- neuralnet(as.numeric(Species) ~ Sepal.Length + Sepal.Width + 
                   Petal.Length + Petal.Width, train, hidden = 10, rep=3,threshold=0.01,
                 algorithm = "rprop+",act.fct="tanh")
ann
```

7.2- Estructura de la red producida:

```{r}
plot(ann, rep = "best")

par(mfrow=c(2,2))
gwplot(ann, selected.covariate = "Sepal.Length")
gwplot(ann, selected.covariate = "Sepal.Width")
gwplot(ann, selected.covariate = "Petal.Length")
gwplot(ann, selected.covariate = "Petal.Width")
```

7.3- Predicción de nuevos resultados (a través del fichero de test):

```{r}
output <- compute(ann, test[ , c("Sepal.Length", "Sepal.Width", 
                                 "Petal.Length", "Petal.Width")])

result <- data.frame(
  Real = test$Species, 
  Predicted = levels(iris$Species)[round(output$net.result)])
table(result$Predicted, result$Real)
```

7.4- Error para la configuración establecida:

```{r,echo=FALSE}
error<- table(as.character(result$Predicted)==as.character(result$Real))
barplot(error)
error5<-if(length(error)==1){0}else{error[[1]]/(error[[1]]+error[[2]])}
error5
````

8- Sexta configuración:
  
8.1- Entrenamiento de la red neuronal.
  Parámetros: 1 capa oculta de 10 neuronas y 3 repeticiones.
  Threshold = 0.2
  Resto de parámetros por defecto.

```{r}
ann <- neuralnet(as.numeric(Species) ~ Sepal.Length + Sepal.Width + 
                   Petal.Length + Petal.Width, train, hidden = 10, threshold=0.2,
                 rep=3, algorithm = "rprop+",act.fct="logistic")
ann
```

8.2- Estructura de la red producida:

```{r}
plot(ann, rep = "best")

par(mfrow=c(2,2))
gwplot(ann, selected.covariate = "Sepal.Length")
gwplot(ann, selected.covariate = "Sepal.Width")
gwplot(ann, selected.covariate = "Petal.Length")
gwplot(ann, selected.covariate = "Petal.Width")
```

8.3- Predicción de nuevos resultados (a través del fichero de test):

```{r}
output <- compute(ann, test[ , c("Sepal.Length", "Sepal.Width", 
                                 "Petal.Length", "Petal.Width")])

result <- data.frame(
  Real = test$Species, 
  Predicted = levels(iris$Species)[round(output$net.result)])
table(result$Predicted, result$Real)
```

8.4- Error para la configuración establecida:

```{r,echo=FALSE}
error<- table(as.character(result$Predicted)==as.character(result$Real))
barplot(error)
error6<-if(length(error)==1){0}else{error[[1]]/(error[[1]]+error[[2]])}
error6
````

9- Séptima configuración:
  
9.1- Entrenamiento de la red neuronal.
  Parámetros: 1 capa oculta de 10 neuronas y 3 repeticiones.
  Threshold = 0.5
  Resto de parámetros por defecto.

```{r}
ann <- neuralnet(as.numeric(Species) ~ Sepal.Length + Sepal.Width + 
                   Petal.Length + Petal.Width, train, hidden = 10, threshold=0.5,
                 rep=3, algorithm = "rprop+",act.fct="logistic")
ann
```

9.2- Estructura de la red producida:

```{r}
plot(ann, rep = "best")

par(mfrow=c(2,2))
gwplot(ann, selected.covariate = "Sepal.Length")
gwplot(ann, selected.covariate = "Sepal.Width")
gwplot(ann, selected.covariate = "Petal.Length")
gwplot(ann, selected.covariate = "Petal.Width")
```

9.3- Predicción de nuevos resultados (a través del fichero de test):

```{r}
output <- compute(ann, test[ , c("Sepal.Length", "Sepal.Width", 
                                 "Petal.Length", "Petal.Width")])

result <- data.frame(
  Real = test$Species, 
  Predicted = levels(iris$Species)[round(output$net.result)])
table(result$Predicted, result$Real)
```

9.4- Error para la configuración establecida:

```{r,echo=FALSE}
error<- table(as.character(result$Predicted)==as.character(result$Real))
barplot(error)
error7<-if(length(error)==1){0}else{error[[1]]/(error[[1]]+error[[2]])}
error7
````

10- Octava configuración:
  
10.1- Entrenamiento de la red neuronal.
  Parámetros: 1 capa oculta de 10 neuronas y 3 repeticiones.
  Threshold = 0.8
  Resto de parámetros por defecto.

```{r}
ann <- neuralnet(as.numeric(Species) ~ Sepal.Length + Sepal.Width + 
                   Petal.Length + Petal.Width, train, hidden = 10, threshold=0.8,
                 rep=3, algorithm = "rprop+",act.fct="logistic")
ann
```

10.2- Estructura de la red producida:

```{r}
plot(ann, rep = "best")

par(mfrow=c(2,2))
gwplot(ann, selected.covariate = "Sepal.Length")
gwplot(ann, selected.covariate = "Sepal.Width")
gwplot(ann, selected.covariate = "Petal.Length")
gwplot(ann, selected.covariate = "Petal.Width")
```

10.3- Predicción de nuevos resultados (a través del fichero de test):

```{r}
output <- compute(ann, test[ , c("Sepal.Length", "Sepal.Width", 
                                 "Petal.Length", "Petal.Width")])

result <- data.frame(
  Real = test$Species, 
  Predicted = levels(iris$Species)[round(output$net.result)])
table(result$Predicted, result$Real)
```

10.4- Error para la configuración establecida:

```{r,echo=FALSE}
error<- table(as.character(result$Predicted)==as.character(result$Real))
barplot(error)
error5<-if(length(error)==1){0}else{error[[1]]/(error[[1]]+error[[2]])}
error5
````